【裁判字號】    89,台上,271
【裁判日期】    890120
【裁判案由】    偽造文書
【裁判全文】
最高法院刑事判決                                八十九年度台上字第二七一號
    上  訴  人  甲○○
右上訴人因偽造文書案件，不服台灣高等法院高雄分院中華民國八十六年十二月九日
第二審判決（八十六年度上訴字第六七三號，起訴案號：台灣高雄地方法院檢察署八
十五年度偵字第七六○三號），提起上訴，本院判決如左：
    主  文
原判決關於偽造文書部分撤銷，發回台灣高等法院高雄分院。
    理  由
本件原判決認定上訴人甲○○意圖為自己不法之所有，於民國八十五年二月二十八日
上午，在高雄市○○區○○路一六三號五樓之三李蕭金美住處，趁機拿取李婦所有台
灣中小企業銀行博愛分行存摺一本及印章一枚，盜用該印章於取款憑條上，填寫取款
密碼偽造取款憑條，然後至上開銀行提領款項，使該銀行承辦人員陷於錯誤交付，盜
領李蕭金美在上開存摺帳戶之存款新台幣六十萬元，足以生損害於上開銀行及李蕭金
美，觸犯刑法第二百十六條、第二百十條及第三百三十九條等罪；因而維持第一審依
牽連犯規定論處上訴人行使偽造私文書足以生損害於公眾及他人、累犯罪刑部分之判
決，駁回上訴人此部分在第二審之上訴。固非無見。
惟查：(一)犯罪事實應依證據認定之，無證據不得推定其犯罪事實，刑事訴訟法第一百
五十四條定有明文；所謂證據，須適於為被告犯罪事實之證明者，始得採為斷罪資料
，如未能發現相當證據，或證據不足以證明，自不能以推測或擬制之方法，以為裁判
基礎。又告訴人之告訴，係以使被告受刑事訴追為目的，是其陳述是否與事實相符，
仍應調查其他事證以資審認，始足為不利於被告之認定。原判決認定上訴人有上開偽
造取款憑條持向銀行盜領李蕭金美所有存款之事實，無非係以李蕭金美指訴、證人吳
立民之證供，及存摺、取款憑條扣案可稽，為其所憑之證據；然查，存摺、取款憑條
僅足證明該存款帳戶有被領取上開款項，但是否為上訴人以盜領方式為之，尚不足據
以證明；證人吳立民雖證稱上訴人承認領取上開款項，但究竟上訴人係以何種方式提
領，是否未經李蕭金美同意而盜領﹖並未能確切證明，其證供是否足為上訴人不利認
定之依據﹖有待商榷。另李蕭金美雖一再指訴上訴人確有上開盜領存款之犯行，但為
上訴人所堅決否認，並辯稱伊與李蕭金美同居共財，係經同意提領上開款項等語，而
各執一詞；依上揭說明，自應調查其他補強證據以資審認李蕭金美之指訴是否與事實
相符，原審未進一步詳查，即遽為不利於被告之認定，尚嫌速斷。(二)科刑判決所認定
之事實，與所採用之證據，不相適合者，即屬證據上理由矛盾，其判決當然為違背法
令。經詳核李蕭金美所提出之錄音帶譯本（原審卷一六二、一六三、一六四頁），上
訴人對於李蕭金美質問其盜領存款一事，僅回稱不要說那麼難聽等語，並未直承有盜
領行為；原判決理由竟載稱上訴人直承盜用告訴人李蕭金美之存款，有該錄音帶譯本
可證云云，尚與卷證資料不相符合，而有證據上理由矛盾之違法。上訴意旨指摘原判
決不當，非無理由，應認原判決上開部分有撤銷發回之原因。
據上論結，應依刑事訴訟法第三百九十七條、第四百零一條，判決如主文。
中      華      民      國    八十九    年      一      月     二十     日
                              最高法院刑事第十庭
                                  審判長法官  曾  有  田
                                        法官  陳  宗  鎮
                                        法官  劉  介  民
                                        法官  孫  增  同
                                        法官  楊  商  江
      右正本證明與原本無異
                                              書  記  官
中      華      民      國    八十九    年      一      月     二十七   日


司法院資訊處製作；財團法人民間司法改革基金會備份。
